臺灣臺北地方法院民事簡易判決
109年度店簡字第1477號
原      告  青玉岸社區管理委員會

法定代理人  郭柏齡  
訴訟代理人  林永頌律師
            白禮維律師
被      告  嚴美津  
訴訟代理人  范翔智律師
上列當事人間請求給付管理費事件，本院於民國110年10月15日
言詞辯論終結，判決如下：
　　主　　　文
被告應給付原告新臺幣陸萬元，及如附表一所示之利息。
原告其餘之訴駁回。
訴訟費用新臺幣壹仟貳佰貳拾元由兩造各負擔二分之一。
本判決得假執行。但被告如以新臺幣陸萬元為原告預供擔保，得
免為假執行。 
    事實及理由
一、按訴狀送達後，原告不得將原訴變更或追加他訴，但擴張應
    受判決事項之聲明者，不在此限。民事訴訟法第255條第1項
    第3款定有明文。查，原告聲請本院司法事務官核發支付命
    令時原請求被告給付新臺幣（下同）11萬元，及支付命令送
    達翌日起至清償日止，按週年利率5%計算之利息，嗣於民國
    110年3月8日變更為12萬元，及如附表二所示之利息，核與
    前揭規定相符，應予准許。
二、原告主張：被告為門牌臺北市○○區○○街00巷0○0號房屋（下
    稱系爭房屋）之所有權人，且為伊所管理之青玉岸社區區分
    所有權人，依青玉岸社區規約（下稱系爭規約）第22條第10
    款第1目、第3目約定，包含被告在內之青玉岸社區區分所有
    權人或住戶不得於社區公共空間或其約定專用部分焚香，亦
    不得於每月初一、十五或特定民俗節日以外日期，及早上8
    時前、晚上6時後焚香（下稱系爭約定一）。違反前述約定
    者，依同款第5目約定，伊得以書面告知限期1個月改善，屆
    期仍未改善者，伊得於再次出現違規行為之當月增收該區分
    所有權人或住戶管理費1萬元（下稱系爭約定二），並依系
    爭規約第12條第3款約定，於區分所有權人未按時繳納時訴
    請繳納未繳管理費外，並得收取按週年利率10%計算之遲延
    利息。詎被告自106年起即屢次有違反系爭約定一焚香行為
    ，經伊於107年3月19日以文山景美存證號碼000119號存證信
    函（下稱系爭存證信函一）通知被告限期改善，被告仍置若
    罔聞，伊遂於系爭存證信函一通知屆滿1月後之107年5月14
    日以台北公館存證號碼000114號存證信函（下稱系爭存證信
    函二）通知被告自當月起增收管理費1萬元，而被告於同年5
    月至108年4月間仍持續其焚香行為，亦未繳納前述增收管理
    費，伊自得訴請其給付並加收遲延利息，爰依公寓大廈管理
    條例第21條、系爭規約提起本件訴訟，並聲明：被告應給付
    原告12萬元，及如附表二所示之利息。
三、被告則以：伊並無焚香之行為，且公寓大廈管理條例並未賦
    予規約或管理委員會得對違反規約者進行處罰，且就本件行
    為已設有行政罰之規定，原告自不得又另以系爭約定二再行
    處罰，又系爭約定一妨害伊就自身專有部分之使用權能並侵
    害信仰自由，顯違反法律保留原則而屬無效，縱令該約定為
    有效，其不分違規情節輕重、侵害大小均允許原告增收1萬
    元管理費，並非公平，其金額亦較通常管理費為高，應予酌
    減等語，資為抗辯，並聲明：原告之訴駁回。
四、本院之判斷：
　㈠、查，被告為系爭房屋之所有權人，且為原告所管理之青玉
      岸社區區分所有權人等情，業據原告提出變更主任委員申
      請報備函、系爭房屋登記謄本為證（本院109年度司促字
      第9954號卷【下稱司促卷】第249至250、261至267頁），
      且為被告所不爭，堪信為真。
　㈡、按稱規約者，指公寓大廈區分所有權人為增進共同利益，
      確保良好生活環境，經區分所有權人會議決議之共同遵守
      事項；有關公寓大廈、基地或附屬設施之管理使用及其他
      住戶間相互關係，除法令另有規定外，得以規約定之。規
      約除應載明專有部分及共用部分範圍外，違反義務之處理
      方式非經載明於規約者，不生效力。公寓大廈管理條例第
      3條第12款、第23條第1項及第2項第4款定有明文。是規約
      性質上為公寓大廈區分所有權人間公寓大廈、基地或附屬
      設施之管理使用所為之私法約定，性質上屬合同行為，倘
      無違背法令，基於私法自治，法院自應予以尊重。查：
　　１、系爭規約第22條第10款第1目、第3目分別約定：「禁止
        於社區公共空間及住戶約定專用部分進行抽菸、烤肉、
        焚香；禁止於每月初一、十五及特定民俗節日以外日期
        以及早晨8點前、晚上6點後焚香」（即系爭約定一）；
        同款第5目並約定：「區分所有權人有違反上述任一目
        規定，管理委員會以書面告知，限期1個月內改善。告
        知屆期仍未改善者，管理委員會得於告之屆期後，該區
        分所有權人仍出現違反規定行為之當月，增收該區分所
        有權人管理費1萬元，補償社區空氣品質損失；該區分
        所有權人需於當月月底前繳其該增收費用；若被告知之
        區分所有權人持續不改善，管理委員會得以逐月增收該
        費用，至遵守規定違址；若該區分所有權人遲不繳納該
        增收管理費用，管理委員會得依規約第12條第3款辦理
        」（即系爭約定二），有系爭規約附卷可稽（司促卷第
        17至25頁），上開約定係就青玉岸社區住戶於社區內焚
        香行為所為之限制及違反該限制者應承受之不利益，屬
        公寓大廈、基地或附屬設施管理使用之約定，依上開法
        條及說明，自得以規約定之。
　　２、被告雖辯以且公寓大廈管理條例並未賦予規約或管理委
        員會得對違反規約者進行處罰，妨害伊就自身專有部分
        之使用權能並侵害信仰自由，系爭約定一顯違反法律保
        留原則而屬無效等語，惟：
　　　⑴、所謂法律保留原則，係指憲法規定特定事項應由法律
          （絕對法律保留）或法律授權之行政命令（相對法律
          保留）進行規範，係針對行政行為之概念，與規約作
          為公寓大廈區分所有權人之私法約定性質不同，且民
          法就共有物得以多數決方式進行管理、違約金均設有
          規範（民法第820條及第250條以下參照），得因當事
          人合意以契約約定，則規約既為多數人意思合致之合
          同行為，除法令另有限制外，應無不許於規約內就包
          含特定公寓大廈社區內應為或不應為行為之管理事項
          為約定，並就違規行為約定違約處罰之理，況違約金
          （罰）之目的，除係作為債務不履行賠償金額之預定
          或懲罰，亦係督促債務人切實履行之手段，有調節當
          事人利害關係之功能，自不應僅以規約就違反所定事
          項設有處罰，即率認此有違法律規定。
　　　⑵、又系爭約定一限制青玉岸社區區分所有權人於社區內
          焚香，固然對於區分所有權人基於信仰所為之行為有
          所限制，惟前述焚香及所併同列舉之抽菸、烤肉行為
          均會產生有異味之煙氣，倘非於專有部分室內密閉進
          行，縱令係於專有部分為之，該煙氣自會飄散影響其
          他區分所有權人專有部分及社區共用部分，倘上述情
          形達到一定規模，對於社區整體空氣品質自有不利影
          響，符合通常認知，除經原告法定代理人於言詞辯論
          時陳明樓下住戶燒香使其空氣變得很差、影響其兒子
          過敏情況（本院卷第274頁），亦有原告提出之新聞
          報導存卷可查（本院卷第203至205頁），則原告基於
          此情取得多數青玉岸社區區分所有權人同意，以系爭
          約定一就個別區分所有權人焚香、抽菸、烤肉行為即
          予規範，尚不足認有係針對特定區分所有權人權利之
          不當限制，亦非權衡焚香需求之區分所有權人與期望
          社區內無焚香行為之區分所有權人二者間利益衝突後
          可認有顯失公平之情形。
　　　⑶、被告又辯以公寓大廈管理條例第47條已就住戶違反同
          條例第16條第1項關於排放各種污染物、惡臭物質設
          有直轄市、縣（市）主管機關得處以罰鍰之規定，規
          約自不得以系爭約定二再設處罰約定云云，惟上開罰
          鍰屬行政罰之規範，與私法約定之違約金本無不得並
          存之理由，被告以特定行為已有行政罰鍰規定即謂不
          得於規約另約定民事違約罰，尚難遽採，況同條例第
          16條第5項已明定管理委員會違反第1項規定時應制止
          或按規約處理，經制止而不遵從者，得報請直轄市、
          縣（市）主管機關處理，則原告選擇按青玉岸社區定
          有該行為違反罰則之規約處理，亦合於前揭規定，尚
          難認系爭約定二有違反法令而無效之情形。
　　３、綜上，系爭約定一、二既載明於規約，且不能所認約定
        事項為青玉岸社區區分所有權人不得以規約約定者，該
        等約定自屬有效，作為被告既為青玉岸社區區分所有權
        人，亦應受系爭約定之拘束。至被告所引其他判決，係
        該特定個案承審法官本於其法律見解所為之判斷，本院
        不受拘束，併予敘明。
　㈢、再查，原告主張被告自106年起即屢次有違反系爭約定一焚
      香行為，經原告於107年3月19日以系爭存證信函一通知被
      告限期改善，被告仍置若罔聞，原告遂於107年5月14日以
      系爭存證信函二通知被告自當月起增收管理費1萬元，而
      被告於同年5月至108年4月間仍持續其焚香行為等情，固
      為被告所否認，惟查：
　　１、依原告所提出之派駐青玉岸社區之康盛保全公司勤務日
        誌記載，被告於附表三所示之日期有焚香之行為，而上
        開勤務日誌記載內容尚包含上下哨時間、收受處理包裹
        信件、開關社區電燈、巡視社區等事項（司促卷第39至
        215頁），堪信所載內容均為值班保全執行職務所為之
        記載，具經常性及例行性，自有相當可信度。
　　２、參以證人鄧家文證稱：伊於105年至107年7月在青玉岸社
        區擔任夜間保全，伊在巡邏時遇到住戶反應，看到或發
        現什麼就會做紀錄，勤務日誌記載「住戶反應9-1號1F…
        在外牆窗戶邊燒香」中的住戶大部分是原告法定代理人
        郭柏齡之家人，有時是其他住戶，他們反應時伊不會馬
        上記載，伊會先關閉社區門窗往後面走，到圍牆外往裡
        面看，被告通常點在窗戶外面，確認有這件事後再回來
        登記，伊知道社區有規定不能燒香、金紙要在特定時間
        、地點燒，因為涉及隱私權，伊不會就現場拍照，前任
        保全梁其運有警告伊不要隨便按被告電鈴，不然會被住
        戶罵，只要調錄影帶就可以知道伊都有這樣做，屋主是
        否知悉伊記載內容與伊無涉等語（本院卷第230至233頁
        ），是證人鄧家文已明確證述其任職期間關於被告有焚
        香之記載，無論是否出於青玉岸社區其他住戶反應，均
        經其本人查看確認。且就證人鄧家文證稱梁其運曾勸導
        被告反被指責乙情，原告亦提出105年6月18日、8月18
        日、8月23日青玉岸社區大文山保全股份有限公司駐留
        日誌為證（本院卷第247至251頁），應非子虛。
　　３、佐以原告法定代理人郭柏齡陳稱：伊住在臺北市○○區○○
        街00巷0○0號2樓，被告住在1樓，被告有焚香之情形，
        如果伊在家都會看到，105年管委會主委也有跟被告談
        過，但被告繼續燒香沒有停過，之後107年主委才給被
        告發存證信函等語（本院卷第272至275頁），亦與前述
        勤務日誌記載及證人鄧家文相符，應值採信。
　　４、被告雖辯稱證人鄧家文是何時記載或受到他人指示記載
        並不明確，記載當下沒有拍照或通知屋主，不符合一般
        經驗法則，原告法定代理人郭柏齡之證述不足以有所指
        焚香行為云云，惟前揭勤務日誌涉及焚香行為記載期間
        橫跨1年，期間值班保全即有證人鄧家文、訴外人黃進
        坤、陳宥寧、俞金順、許亮雄、連菜春、梁其運、張永
        興、彭進燈、王永新、黃德倫、蔡志賢、楊子平、王志
        勇、陳瑞明等15人，被告亦未說明渠等與其有何仇隙或
        與原告有何利害關係，應幾無渠等均接續為同一不實記
        載之可能性，證人鄧家文就其於勤務日誌上記載被告有
        焚香行為均係經親自確認乙事已敘明其處理流程，並無
        不合理之情形，就斯時並未拍照及未通知被告等節均已
        提供說明，且未拍照及未通知被告僅亦是取證嚴謹度及
        是否願意給予被告提醒之問題，並不能因此即認其記載
        係為不實，被告所辯並無足取。
　㈣、又查，被告於107年5月至108年4月間如附表三所示之日期
      有焚香之行為，業據認定如前，則其於上開期間每月均有
      於每月初一、十五及特定民俗節日以外日期焚香，且依前
      揭勤務日誌記載及證人鄧家文證述，被告焚香之位置在系
      爭房屋窗戶邊，並非密閉處所，縱令屬其應有部分，其煙
      氣自會飄散影響其他區分所有權人，亦堪認定，其行為自
      有違系爭約定一。而原告因被告自106年起即屢次有違反
      系爭約定一之焚香行為，於107年3月19日以系爭存證信函
      一通知被告限期改善，惟被告仍持續焚香，原告遂於系爭
      存證信函一送達滿1個月之同年5月14日以系爭存證信函二
      通知被告自當月起增收管理費1萬元等情，亦有原告提出
      之系爭存證信函一、二及其回執可證（司促卷第27至38頁
      ），亦合乎系爭約定二之程序，被告自應依規約繳納增收
      管理費。
　㈤、惟按當事人得約定債務人於債務不履行時應支付違約金；
      約定之違約金額過高者，法院得減至相當之數額。民法第
      250條第1項、第252條分別定有明文。又約定之違約金如
      有過高者，法院亦得減至相當之數額，至於是否相當，即
      須依一般客觀事實，社會經濟狀況及當事人所受損害情形
      ，以為斟酌之標準，且約定之違約金過高者，除出於債務
      人之自由意思，已任意給付，可認為債務人自願依約履行
      ，不容其請求返還外，法院仍得依前開規定，核減至相當
      之數額；又違約金之核減，法院得以職權為之（最高法院
      79年台上字第1915號、79年台上字第1612號判例【註】意
      旨參照）。查，系爭約定二係以規約就青玉岸社區區分所
      有權人違反系爭約定一，應為金錢給付（增收管理費）之
      不利益，其性質應屬違約金，自有前述規定之適用。本院
      審酌被告就系爭房屋應向原告繳納之一般管理費約為每月
      5000元上下（本院卷第370至371頁）、於本件所涉期間焚
      香次數平均約為每月10次左右、原告及其法定代理人亦陳
      明焚香行為對於空氣品質及健康之影響等情，認為本件原
      告就性質上屬違約金之增收管理費請求以每月5000元為適
      當（即總金額6萬元【計算式：5000×12＝60000】），逾此
      範圍之請求，應屬過高，尚嫌無據。
　㈥、末按給付有確定期限者，債務人自期限屆滿時起，負遲延
      責任；遲延之債務以支付金錢為標的者，債權人得請求依
      法定利率計算之遲延利息。但約定利率較高者，仍從其約
      定利率。應付利息之債務，其利率未經約定，亦無法律可
      據者，週年利率為5%，民法第229條第1項、第233條第1項
      及第203條分別定有明文。查，系爭規約第12條第3款約定
      區分所有權人未於期限內繳納應繳金額時，管理委員會得
      訴請法院命其給付並另外收取按週年利率10%計算之遲延
      利息，而系爭約定二約定違反系爭約定一而增收之管理費
      亦準用前述訴請繳納及收取遲延利息之約定，有系爭規約
      可查（司促卷第17至25頁），而各期增收管理費之繳納期
      限如附表二所示，亦有原告提出之管理費繳納單可證（司
      促卷第217至243頁、本院卷第75頁），則依上開法條及說
      明，原告請求被告給付自各該繳費日之翌日起（除107年1
      1月增收管理費原告僅請求自108年12月23日起）至清償日
      止，按約定利率週年利率10%計算之遲延利息，自屬可採
      。
五、從而，原告依公寓大廈管理條例第21條規定及系爭規約，訴
    請被告給付如主文第1項所示金額，為有理由，應予准許，
    逾此範圍之請求，為無理由，應予駁回。
六、本件原告勝訴部分係適用簡易程序為被告敗訴之判決，爰依
    民事訴訟法第389條第1項第3款規定，依職權宣告假執行；
    本院並就原告勝訴部分依同法第392條第2項依職權為被告如
    預供擔保，得免為假執行之宣告。
七、訴訟費用負擔之依據：民事訴訟法第79條。並依職權確定本
    件訴訟費用額為1,220元（即裁判費）如主文第3項所示。　
中　　華　　民　　國　　110 　年　　11　　月　　12　　日
                  新店簡易庭法  官　林志煌
上正本證明與原本無異。
對於本件判決如有不服，應於收受送達後20日內向本院提出上訴
書狀，上訴於本院合議庭，並按他造當事人之人數附具繕本。
如委任律師提起上訴者，應一併繳納上訴審裁判費。
中　　華　　民　　國　　110 　年　　11　　月　　12　　日
                            書記官  陳柏志
註：本判決所引用判例，依據民國108年7月4日施行之法院組織法第57條之1第2項之規定，其效力與未經選編為判例之最高法院裁判相同。　　　　　　　　　　　　　　　　　
附表一：（金額單位均為新臺幣）
編號 項目 利息     計息本金 週年利率 起訖日 1 107年5月增收管理費 5,000元 10% 民國107年5月21日起至清償日止 2 107年6月增收管理費 5,000元 10% 民國107年10月23日起至清償日止 3 107年7月增收管理費 5,000元 10% 民國107年10月23日起至清償日止 4 107年8月增收管理費 5,000元 10% 民國107年10月23日起至清償日止 5 107年9月增收管理費 5,000元 10% 民國107年10月23日起至清償日止 6 107年10月增收管理費 5,000元 10% 民國107年11月23日起至清償日止 7 107年11月增收管理費 5,000元 10% 民國108年12月23日起至清償日止 8 107年12月增收管理費 5,000元 10% 民國108年1月23日起至清償日止 9 108年1月增收管理費 5,000元 10% 民國108年2月23日起至清償日止 10 108年2月增收管理費 5,000元 10% 民國108年3月23日起至清償日止 11 108年3月增收管理費 5,000元 10% 民國108年4月23日起至清償日止 12 108年4月增收管理費 5,000元 10% 民國108年5月23日起至清償日止 
附表二：（金額單位均為新臺幣）
編號 項目 繳納期限 利息      計息本金 週年利率 起訖日 1 107年5月增收管理費 民國107年5月20日 10,000元 10% 民國107年5月21日起至清償日止 2 107年6月增收管理費 民國107年10月22日 10,000元 10% 民國107年10月23日起至清償日止 3 107年7月增收管理費 民國107年10月22日 10,000元 10% 民國107年10月23日起至清償日止 4 107年8月增收管理費 民國107年10月22日 10,000元 10% 民國107年10月23日起至清償日止 5 107年9月增收管理費 民國107年10月22日 10,000元 10% 民國107年10月23日起至清償日止 6 107年10月增收管理費 民國107年11月22日 10,000元 10% 民國107年11月23日起至清償日止 7 107年11月增收管理費 民國107年12月22日 10,000元 10% 民國108年12月23日起至清償日止 8 107年12月增收管理費 民國108年1月22日 10,000元 10% 民國108年1月23日起至清償日止 9 108年1月增收管理費 民國108年2月22日 10,000元 10% 民國108年2月23日起至清償日止 10 108年2月增收管理費 民國108年3月22日 10,000元 10% 民國108年3月23日起至清償日止 11 108年3月增收管理費 民國108年4月22日 10,000元 10% 民國108年4月23日起至清償日止 12 108年4月增收管理費 民國108年5月22日 10,000元 10% 民國108年5月23日起至清償日止 
附表三：
編號 勤務日誌記載提及被告有焚香之日期 日數 1 107年5月1日、3日、5日、7日至14日、18日、28日、30日至31日 15日 2 107年6月3日至7日、10日、12日至14日、16日至19日、24日、28日、30日 16日(14日) 3 107年7月2日、10日、16日、19日至20日、22日、27日 7日(6日) 4 107年8月6日至10日、12日、17日至19日、23日、25日至26日、28日至29日 14日(13日) 5 107年9月2日、6日至7日、11日、14日至16日、19日至20日、27日至28日 11日 6 107年10月3日、6日、10日、12日、14日、17日、20日、21日、25日、27日至28日 11日 7 107年11月2日至4日、6日至7日、9日、13日、18日、20日、22日、29日 11日(10日) 8 107年12月3日至5日、7日至9日、16日、22日、27日、31日 10日(9日) 9 108年1月1日、6日、8日、14日、17日、21日至23日、27日、31日 10日(9日) 10 108年2月1日、3日、8日至10日、12日、14日、17日至19日、24日 11日(10日) 11 108年3月3日、26日、28日 3日 12 108年4月4日、14日、16日、28日 4日 備註：底線部分為當日適逢農曆初一或十五，括號係扣除該日期之總和  123日(115日)